【裁判字號】    98,交上訴,10
【裁判日期】    980406
【裁判案由】    公共危險
【裁判全文】
臺灣高等法院高雄分院刑事判決        98年度交上訴字第10號
上  訴  人
即  被  告  丙○○
上列上訴人因公共危險案件，不服臺灣高雄地方法院97年度交訴
字第83號中華民國98年1 月21日第一審判決（起訴案號：臺灣高
雄地方法院檢察署97年度偵字第25251 號），提起上訴，本院判
決如下：
    主  文
上訴駁回。
    事  實
一、丙○○曾於民國94年間因公共危險（酒駕）案件，經臺灣高
    雄地方法院判處有期徒刑3 月確定，已於95年2 月23日易科
    罰金執行完畢，仍不悔改，於97年7 月3 日16時30分許，駕
    駛車牌號碼ZJ-5043 號自小貨車，沿高雄縣大寮鄉○○路由
    西往東行駛，途經仟翔加油站前方市場附近時，適乙○○騎
    乘車牌號碼VN3-733 號輕型機車搭載甲○○在其前方行進，
    丙○○本應注意車前狀況及兩車併行之間隔，並隨時採取必
    要之安全措施，依當時晴天、日間自然光線、道路無障礙物
    、視距良好，客觀上並無不能注意之情事，竟疏未注意，未
    保持適當間隔即貿然超車，致其右後車斗欄杆擦撞乙○○機
    車左後視鏡，造成乙○○、甲○○人車倒地，乙○○因而受
    有左側肢體多處挫擦傷併左膝血腫；甲○○因而受有左側肢
    體多處挫擦傷之傷害（過失傷害部分，經乙○○、甲○○撤
    回告訴，由檢察官另為不起訴處分）。肇事後，甲○○已受
    傷倒臥現場無法站立，丙○○竟無意停車救護，或報警為適
    當處置，仍驅車準備逃逸，惟因該菜市場人潮眾多，無法快
    行，受傷之乙○○乃忍痛追上前，拍打並開啟副駕駛座車門
    ，質問丙○○為何不下車查看。詎丙○○仍不加理會，伸手
    將車門關上，逕行駛離逃逸，嗣經路人記下車號，報警將乙○○、甲○○送醫，並循線查獲。
二、案經乙○○、甲○○訴由高雄縣政府警察局林園分局移送臺
    灣高雄地方法院檢察署檢察官偵查起訴。
    理  由
一、本判決所引用之證據資料（詳後引用之各項證據），其中傳
    聞證據部分，縱無刑事訴訟法第159 條之1 至第159 條之4
    或其他規定之傳聞證據例外情形，亦因上訴人即被告丙○○
    （下稱被告）及檢察官於本院審判程序同意作為證據，依刑
    事訴訟法第159 條之5 第1 項之規定，本院審酌證人乙○○
    、甲○○於警詢所為之陳述，取證過程並無瑕疵，與待證事
    實又具相當關聯性；至於各該書面陳述，或係員警於車禍現
    場依據實際狀況所製作，或由醫師依實際檢查診療結果本其
    專業而記載，其虛偽作成之可能性不高，以之為證據應無不
    當，均得作為證據。
二、訊據被告否認有肇事逃逸之犯行，辯稱：不知有發生事故，
    當時菜市場人很多，乙○○來拍車門，沒注意他在說什麼，
    是沒地方停車，纔會開車離開云云。經查：
  (一)本件交通事故係因被告過失所致，乙○○、甲○○並因而受
    有傷害等情，迭據乙○○、甲○○指證：「小貨車係同向並
    從後方及左側要超車，超車時，其右側車體擦撞到機車左後
    視鏡，機車倒地，人纔受傷」（偵查卷第7 、9 、27頁、原
    審卷第21頁），而乙○○、甲○○確因車禍受傷，復有瑞生
    醫院診斷證明書可佐（偵查卷第19、20頁）。參酌被告坦承
    其右後車斗確有新的擦損痕跡（偵查卷6 頁），堪認乙○○
    、甲○○就肇事經過所為之指述為真實。
  (二)被告過失肇事後，究竟有無查看及如何離開現場，依乙○○
    自警詢至原審所稱：「車禍後，因該地點是巿場前，小貨車
    無法立即加速逃逸，我站起來走到小貨車右側打開車門，質
    問為何硬要超車而肇事，被告沒有說話，我看我妻子甲○○
    還躺在路上，我要被告將車子停到路旁下車處理，但被告沒
    有將車子停下來，反而加速離開現場；是路人幫我記下小貨
    車的車牌號碼」（偵查卷第9 頁）；「被告沒有下車查看，
    我去追他車子，車子有停下來，我拍他車門，副駕駛座車門
    有開，我問他何以撞到人不下車查看，被告把車門拉起來，
    就開走了，是路人記下車號，幫我報案」（偵查卷第27頁）
    ；「我被撞倒後，就馬上去拍打被告的車窗；被告有開車窗
    ，我向被告說『你撞到人了，你要下來看一下』，被告就笑
    笑的關車門，我以為他要停在旁邊，但被告竟開車走了」（
    原審卷第22、23頁），前後一致，始終明確指證被告於肇事
    後，並無願意下車，甚至見其跟上追問，仍無善後之意思。
  (三)按乙○○倘非被告於超車之際，不慎擦撞將其與甲○○撞倒
    在地，何須忍痛追上拍打車門，並向被告表明緣由而加以質
    問，要求其停車處理？被告雖以不知發生事故、當時沒有注
    意乙○○在說什麼、沒有地方停車纔會離開置辯，但被告既
    坦承乙○○確有拍打其車門（偵查卷第5 、36頁；原審卷第
    23頁），則駕駛人突遇路人拍打車窗或車門，理應知道事出
    有因，於通常情況，均會先瞭解其狀況並為適當處置，乙○○更已告知係其肇事而要求下車處理，參以到場處理警員劉
    坤仲亦稱：「是乙○○報案，到場後，乙○○說被撞位置在
    菜巿場，人比較多，被告的車無法很快離開，他上前拍打被
    告車門，但被告沒有理會他，就開車離開現場；肇事者的車
    牌號碼是路人提供給乙○○，他再告訴我」（原審卷第18、
    19頁），堪認乙○○是因被告肇事逃逸，纔會立即報案而要
    求追究被告責任。被告見乙○○已表明來意而質問，仍然刻
    意躲避，足見被告主觀上確有肇事逃逸之犯意甚明，所辯顯
    係推諉飾卸之詞，並無可信。
  (四)又被告係乙○○記下車號而報案，已如上述，依警員劉坤仲
    所稱：「根據車籍資料查詢，查出該車登記巨勇工程有限公
    司所有，打電話去問，該公司說車子是被告在使用，就通知
    被告到警局說明」（原審卷第18頁），則被告肇事致人受傷
    逃逸，經路人記下車號告知乙○○由其報案，員警業依車籍
    資料得知被告為犯罪嫌疑人，並非被告肇事後留在現場主動
    向到場員警表明為肇事者，亦非被告於犯罪被發覺前主動到
    案接受裁判，並無自首減輕之適用，應併敘明。
  (五)綜上所述，本案事證已臻明確，被告肇事逃逸之罪證明確，
    犯行洵堪認定。
三、按刑法第185 條之4 規定駕駛動力交通工具肇事，致人死傷
    而逃逸罪，其立法理由為：『為維護交通安全，加強救護，
    減少被害人之死傷，促使駕駛人於肇事後，能對被害人即時
    救護』，乃係認駕駛人駕車肇事後，倘能將被害人即時救護
    ，即可減輕或避免被害人之傷亡，此亦攸關社會大眾生命、
    身體之安全，其目的除維護交通安全外，並兼顧公共安全之
    保護；該條所規定之『肇事』，乃指因駕駛人之行為致被害
    人死傷之事故，至肇事之原因如何？是否出於故意或過失？
    均非所問；所謂『逃逸』，係指肇事後，未適當處理事故而
    離開現場之意。被告於超車肇事後，就所超越之乙○○機車
    遭其擦撞、騎乘及後載之人有無受傷，經乙○○追上質問，
    應知甚詳，竟未採取救護或其他必要措施，即逕行開車逃離
    現場，核其所為，係犯刑法第185 條之4 之肇事致人傷害逃
    逸罪。被告曾於94年間因公共危險（酒駕）案件，經臺灣高
    雄地方法院判處有期徒刑3 月確定，已於95年2 月23日易科
    罰金執行完畢，有臺灣高等法院被告前案紀錄表附卷可稽，
    其於5 年以內再故意犯有期徒刑以上之本罪，應依刑法第47
    條第1 項規定，論以累犯並加重其刑。
四、原審認為被告罪證明確，因而適用刑法第185 條之4 、第47
    條第1 項規定，並審酌被告過失肇事致人受傷後，竟逕行離
    開現場，而未加以救護、報警或採取相關必要措施，對用路
    人之保護不周，行為可議，犯後飾詞狡辯，並無悔意，茲念
    已經和解賠償等一切情狀，量處有期徒刑8 月，並說明其非
    屬自首，且犯罪時間在96年4 月24日以後，不合自首減輕及
    減刑條件。核其認事用法，並無不合，量刑亦屬允當。被告
    上訴意旨，否認肇事逃逸，指摘原判決不當，為無理由，應
    予駁回。
據上論斷，應依刑事訴訟法第368條，判決如主文。
本案經檢察官鄭銘謙到庭執行職務。
中    華    民    國    98    年    4     月    6     日
                  刑事第五庭    審判長法  官  曾永宗
                                      法  官  任森銓
                                      法  官  王伯文
以上正本證明與原本無異。
如不服本判決應於收受本判決後10日內向本院提出上訴書狀，其
未敘述上訴理由者，並得於提起上訴後10日內向本院補提理由書
狀（應附繕本）「切勿逕送上級法院」。
中    華    民    國    98    年    4     月    6     日
                                      書記官  黎  珍
附錄本判決論罪科刑法條：
刑法第185 條之4 ：
駕駛動力交通工具肇事，致人死傷而逃逸者，處6 月以上5 年以
下有期徒刑。


司法院資訊處製作；財團法人民間司法改革基金會備份。
